臺灣士林地方法院民事判決　　　　　　　100年度訴字第372號
原　　　告　忠義開發工程股份有限公司
法定代理人　曹鄭瑞珠
被　　　告　家興工程行
法定代理人　陳振興
上列當事人間債務人異議之訴事件，本院判決如下：
    主  文
原告之訴駁回。
訴訟費用由原告負擔。
    事  實  及  理  由
一、原告起訴主張：被告於民國99年6 月24日向臺灣嘉義地方法
    院聲請核發對原告之99年度司促字第6940號支付命令獲准，
    支付命令形式上於99年7 月22日確定。然而上開支付命令並
    未合法送達於原告，被告並未取得合法執行名義，蓋斯時原
    告營業地址及法定代理人均經第三人張鴻盈以不法手段向經
    濟部辦理變更登記，並經原告對張鴻盈提出確認委任關係不
    存在，業經民事判決確定，是前開支付命令所載法定代理人
    張鴻盈與原告間並無委任關係存在，是並無代原告收受支付
    命令之權限，前開支付命令未合法送達原告，聲明異議之不
    變期間無從起算，自無法確定。故依強制執行法第14條第1
    項規定提起債務人異議之訴。並聲明：撤銷本院100 年司執
    字第9063號強制執行程序；訴訟費用由被告負擔。
二、按強制執行法第14條第1 項規定「執行名義成立後，如有消
    滅或妨礙債權人請求之事由發生，債務人得於強制執行程序
    終結前，向執行法院對債權人提起異議之訴。如以裁判為執
    行名義時，其為異議原因之事實發生在前訴訟言詞辯論終結
    後者，亦得主張之。」次按「強制執行應依執行名義為之，
    執行法院對於執行名義是否有效成立，自應加以審查。未確
    定之支付命令，不備執行名義之要件，其執行名義尚未成立
    ，執行法院不得據以強制執行。法院誤認未確定之裁判為確
    定，而依聲請付與確定證明書者，不生該裁判已確定之效力
    。執行法院就該裁判已否確定，仍得予以審查，不受該確定
    證明書之拘束。」「若執行名義並未成立，債權人竟聲請對
    債務人強制執行，而侵害債務人之權利，僅係債務人得否依
    強制執行法第12條第1 項規定聲明異議而已，尚非得提起債
    務人異議之訴。本件上訴人主張被上訴人聲請臺北地院84年
    11月3 日所發84年度促字第23417 號支付命令，並未合法送
    達，執行名義尚未成立，竟據以對伊聲請強制執行之事實，
    縱屬實在，亦僅得依強制執行法第12條規定聲明異議，不得
    據以提起債務人異議之訴。」最高法院81年台抗字第114 號
    判例、87年度台上字第1438號裁判參照。
三、原告之訴，依其所訴之事實，在法律上顯無理由者，法院得
    不經言詞辯論，逕以判決駁回之，民事訴訟法第249 條第2
    項定有明文。而所謂原告之訴，依其所訴之事實，在法律上
    顯無理由者，係指依原告於訴狀內記載之事實觀之，在法律
    上顯然不能獲得勝訴之判決者而言（最高法院62年臺上字第
    845 號判例意旨參照）。縱認原告所主張支付命令未合法送
    達於原告，尚未確定乙節屬實，揆諸前揭法條、判例、裁判
    要旨，執行名義是否合法成立，執行法院仍得以審查，不受
    確定證明書之拘束，此乃強制執行法第12條聲明異議之問題
    ，不得提起債務人異議之訴。是原告主張縱然屬實，係屬執
    行名義是否合法成立之問題，並非執行名義成立後有消滅或
    妨礙債權人請求之事由存在，原告之訴顯然無理由，爰不經
    言詞辯論，逕以判決駁回。
四、據上論結，原告之訴為顯無理由，依民事訴訟法第249 條第
    2 項、第78條，判決如主文。
中    華    民    國   100    年    4     月    13    日
                  民事第二庭  法  官  絲鈺雲
以上正本證明與原本無異。
如對本判決上訴，應於判決送達後20日內向本院提出上訴狀，若
委任律師提起上訴者，應一併繳納上訴審裁判費，否則本院得不
命補正逕行駁回上訴。
中    華    民    國   100    年    4     月    14    日
                              書記官  林玫熹